【裁判字號】    99,交抗,1669
【裁判日期】    990824
【裁判案由】    違反道路交通管理處罰條例
【裁判全文】
臺灣高等法院交通事件裁定            99年度交抗字第1669號
抗 告 人即
異 議 人即
受 處 分人  甲○○
上列抗告人因違反道路交通管理處罰條例案件，不服臺灣桃園地
方法院中華民國99年7月20日所為99年度交聲字第80號裁定，提
起抗告，本院裁定如下：
    主  文
抗告駁回。
    理  由
一、原處分意旨略以：受處分人甲○○於民國98年9月8日21時4
    分許，飲酒後駕駛車號5U-9962號自用小貨車，行經國道二
    號高速公路東向1公里處為警攔查，經儀器測試後酒精濃度
    為每公升0.54毫克超過法定標準值，由內政部警政署國道公
    路警察局第一警察隊警員填製單舉發，嗣交通部公路總局新
    竹區○○○○道路交通管理處罰條例第35條第1項第1款之規
    定，裁處受處分人罰鍰新臺幣34,500元，吊扣駕照12個月，
    並應參加道路交通安全講習。受處分人以其所駕駛係自用小
    貨車違規，不應吊扣異議人之職業大貨車駕駛執照，提出異
    議，原審認其已逾異議期間，不合法律上之程式，且屬無從
    補正之事項，予以駁回。
二、抗告意旨略以：原處分機關將裁決書送達至受處分人桃園縣
    大園鄉○○路174號戶籍地，由受處分人之妻莊金連持受處
    分人印章代收，造成誤解為本人收受。且莊金連收受後，未
    即時交由本人，復未授權其代收，郵務人員未詳加核對身分
    ，造成簽收人為本人之假象，送達證書收受人實際為受處分
    人之同居人，應為莊金連本人簽名或蓋印章，始為合法送達
    ，是原裁定認已合法送達，且已逾異議期間，駁回聲明異議
    ，顯有未當，請求更為裁定，以求適法及公允云云。
三、經查：
（一）本件裁決書，係交通部公路總局新竹市監理站於98年9月9
      日裁決後交寄郵局，並於98年9月11日依受處分人當時戶
      籍地址即桃園縣大園鄉○○村○○路174號，由受處分人
      於送達證書簽收蓋印等情，有受處分人桃園監理站汽車駕
      駛人螢幕列印、交通部公路總局新竹區監理所桃監裁罰字
      第裁52-Z00000000號裁決書暨送達證書等資料在卷可稽（
      見原審卷第10頁、第13頁、第14頁）。
（二）按道路交通管理處罰條例第87條第1項規定：受處分人不
      服第8條主管機關所為之處罰，得於接到裁決之翌日起20
      日內向管轄地方法院聲明異議。交通法庭認聲明異議不合
      法律上之程式或其異議權已經喪失者，應以裁定駁回之，
      但其不合法律上之程式可補正者，應先定期命為補正，逾
      期不補正者，即予駁回，道路交通案件處理辦法第18條亦
      有明文。又處理違反道路交通管理事件，有關文書送達之
      規定，依行政程序法之規定，違反道路交通管理事件統一
      裁罰基準及處理細則第5條亦有明文。行政程序法第72條
      第1項規定：送達，於應受送達人之住居所、事務所或營
      業所為之。但在行政機關辦公處所或他處會晤應受送達人
      時，得於會晤處所為之。又於應送達之處所不獲會晤應受
      送達人時，得將文書付與有辨別事理能力之同居人、受僱
      人或應送達處所之接收郵件人員，行政程序法第73條第1
      項定亦有明定。又依郵政法第22條第1項規定，各類郵件
      ，應按其表面所書收件人之地址投遞之；郵件處理規則第
      48條規定，掛號郵件應由收件人、代收人、代理人、同居
      家屬或收件地址之接收郵件人員、管理服務人員或郵件收
      發處收領。其收領手續，由收件人或得為收領郵件之人簽
      章領取，如未攜帶印章而能出示身分證明文件者，得簽署
      全名收領，必要時，抄錄其身分證明文件名稱及字號。監
      理站之裁決書，以掛號郵件交寄者，其收領手續依上述規
      定辦理。郵務士僅為單純之遞送人員，未具核對身分與辨
      識證件真偽之專業能力，故遞送郵件時對於郵件之收件人
      、代收人、代理人、同居家屬或收件地址之接收郵件人員
      、管理服務人員或郵件收發處之認定，僅能為形式上之審
      查，尚無從為實體上之判斷。本件遞送郵件之郵務人員既
      依郵政法、郵件處理規則及相關作業規章等規定將本件送
      達證書遞送至受處分人所設籍之桃園縣大園鄉○○村○○
      路174號地址，倘係由居住在該址之某人持甲○○印章蓋
      章於送達證書上，若其未表明並非甲○○本人，郵務人員
      與受處分人既不相熟識，依客觀情形，無從查知是否確為
      甲○○本人，是郵務人員逕由某人所持之甲○○印章蓋於
      送達證書上，應認已善盡形式上之審查義務。況受處分人
      復未提出足資證明為其妻所代收，而郵務人員漏未註明姓
      名及其與應受送達人之關係之證據。本件裁決書之送達證
      書係由受處分人，於98年9月11日中午11時許持刻有甲○
      ○印章簽收之事實，應堪認定，送達即屬合法。抗告意旨
      認非本人親自收到本件裁決書之送達證書，故送達不合法
      云云尚非可採。
（三）本件裁決書已於98年9月11日合法送達，受處分人遲至99
      年1月13日始具狀聲明異議，亦有聲請議異狀上臺灣桃園
      地方法院之收文章戳可證（原審卷第1頁），是受處分人
      提出本件聲明異議時，已逾20日之法定期間，顯然不合法
      律上程式，且無從補正，揆諸前揭說明，自應將本件異議
      駁回。
四、綜上所述，受處分人之異議不合法律上程式，事證明確，堪
    可認定。原審裁定其認事用法，均無不當。抗告意旨仍執前
    詞，指摘原裁定不當，為無理由，應予駁回。
五、據上論斷，應依道路交通管理處罰條例第89條、道路交通案
    件處理辦法第26條，刑事訴訟法第412條，裁定如主文。
中    華    民    國    99    年    8     月    24    日
                  刑事第七庭審判長法  官  宋明蒼
                                  法  官  游紅桃
                                  法  官  趙功恆
以上正本證明與原本無異。
不得再抗告。
                                  書記官  潘文賢
中    華    民    國    99    年    8     月    24    日

司法院資訊處製作；財團法人民間司法改革基金會備份。
